臺灣彰化地方法院彰化簡易庭民事判決
109年度彰簡字第216號
原      告  吳瑞菱  
            吳瑞春  
共      同
訴訟代理人  楊振芳律師
被      告  豐旭塑膠加工股份有限公司

法定代理人  阮麗端(LIN  JUAN  LI  TUAN)


            林清炎(LIN  CHING  YEN)


            詹碧鈺  
            白鴛鴦  
上一人之
訴訟代理人  張子柔  

上列當事人間請求所有權移轉登記事件，本院於民國110年12月2
8日言詞辯論終結，判決如下：
    主  文
被告應將坐落彰化縣○○市○○段○○○○號建物（即門牌號碼彰化縣○○
市○○路○巷○弄○○號房屋）之所有權應有部分二分之一移轉登記予
原告吳瑞菱。
被告應將坐落彰化縣○○市○○段○○○○號建物（即門牌號碼彰化縣○○
市○○路○巷○弄○○號房屋）之所有權應有部分二分之一移轉登記予
原告吳瑞春。
訴訟費用由原告負擔。
    事實及理由
壹、程序部分：
一、按股份有限公司因主管機關發布解散命令而當然解散，並應
    即進行清算程序，惟於清算範圍內，視為尚未解散。公司法
    第315條第1項第8款、第24條、第25條定有明文。次按股份
    有限公司之清算，除法律或章程另有規定或依法另行選任，
    以董事為清算人，並為清算中公司之法定代理人。此觀同法
    第8條及第322條規定自明。查被告前經臺灣省政府建設廳於
    民國74年1月15日以七四建三字第58098號報請經濟部命令解
    散，並經濟部以74年3月11日以經（七四）商校字33805號函
    命令解散在案，而被告並未向本院聲請進行清算或聲報清算
    人等情，有經濟部中部辦公室函、經濟部商工登記公示資料
    查詢、本院紀錄科查詢表等可憑，是依前揭規定，即應以被
    告前經登記現存之全體董事即被告阮麗端、林清炎、詹碧鈺
    、白鴛鴦為被告之法定代理人。
二、被告經合法通知，未於最後言詞辯論期日到場，核無民事訴
    訟法第386條所列各款情事，爰依原告聲請，由其一造辯論
    而為判決。 
貳、實體方面：
一、原告主張：緣訴外人吳有禮及其配偶吳蔡怨分別係原告之父
    母，吳有禮於65年9月1日以新臺幣（下同）69,400元，向被
    告購買門牌號碼（重編前）彰化縣○○市○○里○○○00號（即重
    測前彰化縣○○市○○段○○○段000○號房屋，門牌重編後為彰化
    市○○路0巷0弄00號，重測後為彰化縣○○市○○段000○號，下稱
    系爭房屋），並與被告訂立建築改良物買賣所有權移轉契約
    書（下稱系爭買賣契約），及將系爭房屋交付予吳有禮占有
    使用，惟並未辦理所有權移轉登記。嗣吳有禮於91年12月24
    日將上開系爭房屋依系爭買賣契約可對被告主張之權利贈與
    轉讓予其配偶吳蔡怨，後吳蔡怨於108年11月28日再將系爭
    房屋對被告可主張之權利各2分之1贈與轉讓予原告吳瑞菱、
    吳瑞春。是原告吳瑞菱、吳瑞春自有權依系爭買賣契約請求
    被告將系爭房屋所有權應有部分各2分之1分別移轉登記予原
    告吳瑞菱、吳瑞春，爰依民法第348條第1項、第758條第1項
    之規定提起本件訴訟等語。並聲明：如主文第1、2項所示。
二、被告法定代理人阮麗端、林清炎未於言詞辯論期日到場；詹
    碧鈺、白鴛鴦未於最後言詞辯論期日到場，前次到場則辯以
    ：詹碧鈺、白鴛鴦都是在被告上班，不清楚為何會變成董事
    ，後來離職時，被告還在營業，不知道被告後來發生何事，
    也不清楚被告於解散後是否有辦理清算。林清炎、阮麗端才
    是經營被告的人。林清炎、阮麗端突然跑去美國，詹碧鈺、
    白鴛鴦也不知道發生何事。對被告有將系爭房屋出售予吳有
    禮之事亦不知情，並請求法院為適當之判決等語。
三、得心證之理由：
（一）原告主張上開事實，業據其提出系爭買賣契約書、彰化縣
      稅捐稽徵處66年上期房屋稅繳納通知書、年契稅繳納通知
      書、年契稅監證費繳納通知書、土地建築改良物贈與所有
      權移轉契約書、彰化縣稅捐稽徵處91年度契稅繳款書、財
      政部中區國稅局非屬贈與財產同意移轉證明書、彰化縣地
      方稅務局108年契稅繳款書、財政部中區國稅局贈與稅免
      稅證明書、建物登記謄本、異動索引查詢資料、房屋現狀
      照片等為證。是依原告提出之系爭買賣契約書，其上記載
      承買人為吳有禮，出賣人為被告、法定代理人董事長為阮
      麗端，可知被告曾將系爭房屋出售予吳有禮，惟未辦理所
      有權移轉登記。嗣吳有禮就系爭房屋與吳蔡怨成立贈與契
      約，吳蔡怨再就系爭房屋與其子女即原告成立贈與契約，
      等情，亦均有土地建築改良物贈與所有權移轉契約書在卷
      可稽，並有本院向彰化縣地方稅務局調閱之系爭房屋稅籍
      證明書、彰化縣房屋稅籍登記表、房屋平面圖、彰化市戶
      政事務所整編門牌證明書、房屋稅籍紀錄表等資料在卷可
      憑，故堪認原告之主張為真實。
（二）按稱買賣者，謂當事人約定一方移轉財產權於他方，他方
      支付價金之契約；物之出賣人，負交付其物於買受人，並
      使其取得該物所有權之義務；又債權人得將債權讓與於第
      三人。民法第345條第1項、第348條第1項、第294條第1項
      本文分別定有明文。經查，被告將系爭房屋出賣予訴外人
      吳有禮，嗣吳有禮將系爭房屋依系爭買賣契約對被告可主
      張之權利贈與訴外人吳蔡怨，即將其得對被告主張移轉登
      記系爭房屋所有權之權利，讓與訴外人吳蔡怨，後訴外人
      吳蔡怨再將該權利贈與原告原告吳瑞菱、吳瑞春，則被告
      依其與訴外人吳有禮就系爭房屋簽訂之買賣契約，即有移
      轉移轉系爭房屋所有權予原告之義務。從而，原告依買賣
      契約及債權讓與之法律關係，請求被告將其所有之系爭房
      屋所有權各2分之1移轉登記予原告吳瑞菱、吳瑞春，洵屬
      有據。至被告法定代理人詹碧鈺、白鴛鴦上開所述，並不
      影響被告豐旭塑膠公司應負本件移轉系爭房屋所有權之責
      ，附此敘明。 
四、綜上所述，原告依買賣及債權讓與之法律關係，請求被告將
    系爭房屋所有權各2分之1分別移轉登記予原告吳瑞菱、吳瑞
    春，為有理由，應予准許。 　　
五、本件雖係適用簡易程序所為被告敗訴之判決，然按命債務人
    為一定之意思表示之判決確定或其他與確定判決有同一效力
    之執行名義成立者，視為自其確定或成立時，債務人已為意
    思表示，強制執行法第130條第1項定有明文，亦即命債務人
    為一定意思表示之判決，須於判決確定時，始視為債務人已
    為意思表示，且無須經強制執行程序，是此類事件，性質上
    不適於強制執行，本院自無依職權宣告假執行之必要。　
六、訴訟費用負擔之依據：民事訴訟法第78條。惟原告於本案審
    理時陳明其願意負擔訴訟費用，基於處分權主義，本院認並
    不無當，爰諭知如主文第3項所示。 
中    華    民    國   111    年    1     月    11    日
                  臺灣彰化地方法院彰化簡易庭
                      法  官  李欣恩
以上正本係照原本作成。
如不服本判決，應於送達後20日內，向本院提出上訴狀並表明上
訴理由，如於本判決宣示後送達前提起上訴者，應於判決送達後
20日內補提上訴理由書（須附繕本）。
中    華    民    國   111   年    1    月  11 日
                      書記官  姚志鴻